【裁判字號】    98,簡上,253
【裁判日期】    980507
【裁判案由】    詐欺
【裁判全文】
臺灣板橋地方法院刑事判決             98年度簡上字第253號
上  訴  人  丙○○
即  被  告
上列上訴人因詐欺案件，不服本院刑事庭中華民國九十七年十二
月二日九十七年度簡字第九三三九號第一審刑事簡易判決（聲請
簡易判決處刑案號：九十七年度偵字第二四八一四號），提起上
訴，本院管轄之第二審合議庭判決如下：
    主  文
上訴駁回。
    事  實
一、丙○○於民國97年6 月4 日上午10時許，因見報紙分類廣告
    登載招募業務接送司機之廣告，雖可預見將自己之銀行帳戶
    存摺及金融卡交予他人使用，可能因此供不法詐騙份子利用
    以詐術使他人將款項匯入後，再予提領運用，並可能因而幫
    助他人從事詐欺不法犯罪，竟基於幫助他人犯罪之未必故意
    ，將自己申辦之中華郵政股份有限公司三峽郵局，帳號700_
    00000000000000號帳戶之存摺、金融卡及密碼，在桃園縣新
    屋交流道附近之全家便利商店前，交付與詐欺集團成員自稱
    「蔡經理」所指示之成年男子使用。嗣由該成年男子所屬之
    詐欺集團成員，意圖為自己不法之所有，分別於附表所示之
    時間，撥打電話予附表所示之被害人，謊稱先前網路購物匯
    款程序有誤，導致自動扣款，須配合其指示至自動櫃員機取
    消，使各該被害人陷於錯誤，而依其指示操作自動櫃員機，
    竟因而匯出如附表所示之款項至前開銀行帳戶內，旋即遭該
    詐騙集團成員提領一空。嗣經被害人戊○○、乙○○、丁○○、甲○○發覺有異而報警處理，始為警循線查知上情。
二、案經臺北縣政府警察局三峽分局報請臺灣板橋地方法院檢察
    署檢察官偵查後聲請簡易判決處刑。
    理  由
壹、證據能力部分：
一、按刑事訴訟法第159 條第1 項雖規定，被告以外之人於審判
    外之言詞或書面陳述，除法律有規定外，不得作為證據。惟
    依同法第159 條之5 第1 項、第2 項規定，經當事人於審判
    程序同意作為證據，法院審酌該言詞陳述或書面陳述作成時
    之情況，認為適當者，亦得為證據。當事人或辯護人於法院
    調查證據時，知有第159 條第1 項不得為證據之情形，而未
    於言詞辯論終結前聲明異議者，視為有前項之同意（指同條
    第1 項之同意作為證據），此乃第159 條第1 項所容許，得
    作為證據之例外規定之一。經查，檢察官、被告丙○○於本
    案言詞辯論終結前，均未就本院所採為證據之被害人戊○○
    、乙○○、丁○○、甲○○於警詢中之供述證據主張有刑事
    訴訟法第159 條第1 項不得為證據之情形，本院復審酌各該
    證據作成時之情況，認為均屬適當，是本案經調查之前述證
    據均有證據能力。
二、本件認定犯罪事實所引用之卷證資料（文書證據），並無證
    據證明係公務員違背法定程序所取得，被告於本院審理終結
    前就卷內所有之卷證資料之證據能力均表示無意見，且卷內
    之文書證據，亦無刑事訴訟法第159 條之4 之顯有不可信之
    情況與不得作為證據之情形，則依刑事訴訟法第159 條之5
    之規定，本件認定犯罪事實所引用之文書證據，均有證據能
    力，自亦得作為證據，合先敘明。
貳、實體事項：
一、訊據被告丙○○固坦認有於前揭時、地交付帳戶之存摺、提
    款卡及密碼予姓名年籍不詳之成年男子之事實，惟矢口否認
    有何幫助詐欺之故意，辯稱：伊係看報紙分類廣告找工作，
    對方要求伊提供帳戶之提款卡及密碼，供匯入薪資及測試該
    帳戶是否有效之用，嗣後交還該提款卡時，竟將他人之提款
    卡交與伊，伊隔天才發覺，但已經太遲了云云。經查：
（一）上開被害人戊○○、乙○○、丁○○、甲○○四人分別因
      詐騙集團之詐騙，而依該詐騙集團之指示，至銀行之自動
      櫃員機匯出如附表所示之款項，至被告前開三峽郵局帳戶
      內，旋即遭該詐騙集團成員提領一空之事實，業據被害人
      戊○○、乙○○、丁○○、甲○○等於警詢中證述明確，
      並有被告前述帳戶申辦資料、資金往來記錄及被害人戊○○所提出之自動提款機收據影本1 紙、被害人乙○○所提
      出之中華郵政公司自動櫃員機交易明細表1 紙、被害人丁○○所提出之合作金庫銀行交易明細表影本1 紙、被害人
      甲○○所提出之中華郵政公司交易明細表影本1 紙等在卷
      可資佐證。是上開被害人戊○○、乙○○、丁○○、甲○○四人分別因詐騙集團之詐騙，而依該詐騙集團之指示，
      至銀行之自動櫃員機匯出如附表所示之款項，至被告前開
      三峽郵局帳戶內，旋即遭該詐騙集團成員提領一空之事實
      應可認定。
（二）被告雖辯稱係為應徵工作始提供上開存摺、提款卡及密碼
      予年籍不詳之成年男子云云。惟查，一般於金融機構開設
      存款帳戶暨請領存摺及提款卡，係針對個人身分之社會信
      用而予以資金流通之經濟活動，具有強烈之屬人性格，而
      以今日社會，利用人頭帳戶供作詐欺取財犯罪工具，迭有
      所聞，亦經傳播媒體廣為報導，被告對此應無不知之理，
      自可預見收受其金融機構帳戶存摺及提款卡者可能利用其
      所提供之金融機構帳戶供作詐騙他人匯入款項之用，藉由
      將所得資金存入後再行領出之過程，以達到隱瞞資金流向
      及避免提款行為人身分曝光之目的。而被告未詳究「蔡經
      理」或其指定之人收受其郵局存摺及提款卡之實際用途為
      何，縱使欲找工作、匯薪資，亦無交付提款卡及密碼之必
      要。且對於「蔡經理」其人毫無所悉，即貿然將重要且專
      屬個人之金融機構存摺及提款卡交予他人使用，顯有容認
      他人利用其開設之金融機構存款帳戶作為詐欺取財犯罪工
      具發生之本意。是其確有幫助他人詐欺取財之不確定故意
      ，至為灼然。足見被告上開所辯顯係卸責之詞，不足採信
      。被告雖復辯稱該詐騙集團聲稱要測試該金融卡是否有效
      ，因而向其索取金融卡及密碼云云。然衡諸常情，倘係單
      純應徵工作，並無需將金融帳戶交付他人查詢金融卡是否
      有效之理，縱係為匯入薪資，亦無將存摺、提款卡及密碼
      一併交付他人之必要。且被告於本院審理時亦供稱曾做過
      保險業務員、貨運行司機及計程車司機，之前沒有聽過應
      徵工作時要提供金融卡資料之情形，而被告竟貿然提供自
      己帳戶，將提款卡、存摺、密碼等物交予他人，應能預見
      對方將其帳戶作為匯入犯罪所得之用，是被告所為顯與常
      情不符，應屬臨訟卸責之詞，洵不足採，本件事證明確，
      被告犯行應可認定。
二、按刑法上之幫助犯，係對於犯罪與正犯有共同之認識，而以
    幫助之意思，對於正犯資以助力，而未參與實施犯罪之行為
    者而言（最高法院88年度臺上字第1270號判決意旨參照）。
    本件被告將其申請開立金融帳戶之存摺、提款卡及密碼交付
    予真實姓名不詳之詐欺集團成員使用，使該詐欺集團作為對
    被害人實行詐欺取財犯罪之取款工具，被告雖非基於直接故
    意而為本件幫助詐欺之犯行，但仍有間接故意幫助他人實行
    詐欺取財犯罪之犯意，且所為提供金融帳戶之行為，亦屬刑
    法詐欺罪構成要件以外之行為。核被告所為，係犯刑法第33
    9 條第1 項、第30條第1 項之幫助詐欺取財罪。又被告以一
    提供帳戶之幫助行為，使詐騙集團成員向數名被害人為詐騙
    行為，核屬同種想像競合犯，應依刑法第55條之規定，從一
    重之幫助詐欺罪處斷，並應依刑法第30條第2 項之規定，按
    正犯之刑減輕之。原審因而適用刑法第339 條第1 項、第30
    條第2 項、第55條、第41條第1 項前段，刑法施行法第1 條
    之1 第1 項、第2 項前段，審酌被告提供其所有之金融機構
    帳戶供他人非法使用，助長社會犯罪風氣，導致真正犯罪者
    逍遙法外，其行為殊屬不當，造成多位被害人財產上受有甚
    大損害，心理上亦受有相當之痛苦，兼衡其本身並未實際參
    予本件詐欺取財之犯行，責難性較小等一切情狀，量處有期
    徒刑四月，並諭知易科罰金之折算標準。經核其認事用法俱
    無不合，量刑亦屬允當，應予維持。被告上訴意旨猶執陳詞
    ，否認犯罪，為無理由，應予駁回。
據上論斷，應依刑事訴訟法第455 條之1 第1 項、第3 項、第36
8 條，判決如主文。
本案經檢察官藍海凝到庭執行職務。
中    華    民    國    98    年    5     月    7     日
                  刑事第五庭    審判長法  官   胡堅勤
                                      法  官   林家賢
                                      法  官   盧軍傑
以上正本證明與原本無異
本件不得上訴
                                書記官  梁宜庭
中    華    民    國    98    年    5     月    7     日
附錄本案論罪科刑法條全文：
中華民國刑法第30條
（幫助犯及其處罰）
幫助他人實行犯罪行為者，為幫助犯。雖他人不知幫助之情者，
亦同。
幫助犯之處罰，得按正犯之刑減輕之。
中華民國刑法第339條
（普通詐欺罪）
意圖為自己或第三人不法之所有，以詐術使人將本人或第三人之
物交付者，處 5 年以下有期徒刑、拘役或科或併科 1 千元以下
罰金。
以前項方法得財產上不法之利益或使第三人得之者，亦同。
前二項之未遂犯罰之。
附表
┌──┬────────┬──────┬───────┐
│編號│詐騙時間        │被害人      │匯款金額      │
│    │                │            │              │
├──┼────────┼──────┼───────┤
│1   │97年6月4日19時2 │戊○○      │新臺幣（下同）│
│    │分              │            │2萬9989元     │
│    │                │            │              │
├──┼────────┼──────┼───────┤
│2   │97年6月4日20時18│乙○○      │2萬9989元     │
│    │分              │            │              │
│    │                │            │              │
├──┼────────┼──────┼───────┤
│3   │97年6月4日20時  │丁○○      │2萬9989元     │
│    │41分            │            │              │
│    │                │            │              │
├──┼────────┼──────┼───────┤
│4   │97年6月4日20時30│甲○○      │6006元        │
│    │分              │            │              │
└──┴────────┴──────┴───────┘


司法院資訊處製作；財團法人民間司法改革基金會備份。
